# 关于股权转让和对被投资单位财务支持是否属于或有资产

提问人：13381171726 时间：2023-10-26 20:10:52
陈版主您好
业务基本情况如下：
1998 年，甲国企自同一政府主管的国企乙企业处无偿取得乙对中外合资企业丙企业 10 亿元股权和丙已宣告但尚未支付的股利 1 亿元。甲国企对该业务以 10 亿元作为对丙企业的长期股权投资初始成本和实收资本，将取得的 1 亿元已宣告但尚未支付的应收股利 1 亿元计入资本公积。甲、乙对丙出资均为50%，外方出资50%，甲、乙对丙均采用权益法核算。
2006 年，甲企业经政府主管部门批准，将对丙企业的股权无偿转让给了丁企业，同时将对丙企业所有权利义务一并无偿转移给丁企业。丁企业公司章程约定以甲企业对丙企业的拥有净资产份额 10 亿元出资（甲对丁出资比20%有重大影响采用权益法核算）。
丁企业无偿受让丙公司股权后将 10 亿元计入实收资本，对无偿受让的 1 亿元应收丙的已宣告但未支付的股利未进行会计处理。
请教陈老师：
1 、 1998 年时甲取得的乙公司 10 亿元股权（有股权转让合同）计入对丙的长期股权投资成本、 1 亿元应收股利计入资本公积处理是否正确？（假设甲企业自乙取得丙企业股权至转让丙企业股权给丁时丙企业累计实现净利润为 0元）
2 、甲企业设立取得丁企业股权时初始投资成本是 10 亿元还是 11 亿元？如按 10 亿元，其无偿转移给丁企业的 1 亿元应收股利直接冲减资本公积是否恰当？还需要政府部门另行审批吗？
3 、丁企业在 2010 年收到无偿受让的丙企业已宣告但尚未支付的 1 亿股利中的0.5亿元时，丁将其全部分给了甲企业（会计处理计入投资收益），甲企业收到的0.5亿元此时是冲减长期股权投资初始成本还是确认营业外收入或直接冲减资本公积？
4 、丁企业对无偿受让甲企业的 1 亿元应收丙已宣告但未支付的股利不确认对丙的应收股利是否有理由（丁企业近十几年来每年都按实现净利润现金分红，只是这一笔十几年前的历史应付股利 1 亿元金额较大故一直要求投资方提供财务支持）？该股利具体支付可能受到丙公司现金支付能力影响，丁企业也表示对丙提供财务支持在丙有足够支付能力情况下才要求丙支付，这种情况不确认资产是否恰当？是否符合经济利益很可能流入企业？适用或有事项准则吗？
5 、如果甲向丁转让丙股权时，主管部门批复为“甲在丙中的全部权利和义务由丁承继”，甲对丙原来的应收 1 亿股利是否由丁承继？个人认为股东的权利和义务与具体已确认的权利和义务有区别，未必必然转移至丁。不知我的看法是否正确，请陈老师指点！

回答人：chenyiwei
1 、对于增加 10 亿元实收资本，需注意核对有关增资文件，以及关注是否已实施了增资的相关程序。其他情况基本可以。
2 、取得资产合计成本（入账价值）为 11 亿元（含 1 亿元应收股利）。但在取得应收股利后应关注其减值问题，谨慎计提减值准备。后续转出时，按转出时的账面价值冲减资本公积。如果完全不计提坏账准备，则可能导致转出时冲减资本公积的金额虚增。
3 、应增加甲企业的资本公积。相当于对原无偿划出交易的调整。
4 、仍需确认资产，但需谨慎计提减值准备。
5 、一般理解应收股利也属于主管部门批复中的“甲在丙中的全部权利和义务”的一部分。因此一并转移给丁也具有合理性。